【裁判字號】    98,易,1474
【裁判日期】    981231
【裁判案由】    詐欺
【裁判全文】
臺灣高雄地方法院刑事判決              98年度易字第1474號
公  訴  人  臺灣高雄地方法院檢察署檢察官
被      告  丁○○
上列被告因詐欺案件，經檢察官提起公訴（98年度偵緝字第2501
號、第2502號、98年度偵字第30624 號、第33221 號），本院合
議庭裁定由受命法官獨任進行簡式審判程序，判決如下：
    主  文
丁○○幫助犯詐欺取財罪，累犯，處有期徒刑肆月，如易科罰金
，以新臺幣壹仟元折算壹日。
    事  實
一、丁○○前於民國97年間，因妨害兵役治罪條例案件，經本院
    97年度審簡字第485 號判決判處有期徒刑3 月確定，甫於97
    年10月29日執行完畢。詎仍不知悔改，明知社會上詐騙案件
    層出不窮，無正當理由徵求他人提供行動電話門號者，極有
    可能利用該門號從事財產有關之犯罪，竟基於縱有人以其提
    供之行動電話門號實施詐欺取財犯行，亦不違背其本意之幫
    助詐欺取財犯意，於98年2 月2 日在附表一所示交付地點，
    接續將同日申辦如附表一所示威寶電信行動電話SIM 卡，以
    1 個門號新臺幣（下同）500 元之對價，交付予不詳姓名年
    籍之成年人，任由該不詳姓名年籍之成年人所屬詐欺集團成
    員使用。嗣取得上開行動電話門號之詐欺集團成員，即基於
    意圖為自己不法所有之詐欺取財犯意，於附表二所示之詐騙
    時間，分別對丙○○、甲○○、戊○○、乙○○施以如附表
    二所示之詐騙方式，使丙○○、甲○○、戊○○、乙○○陷
    於錯誤，分別於附表二所示之匯款時間，將如附表二所示金
    額匯入詐騙集團成員指定之如附表二「匯入帳戶」欄所示金
    融帳戶內。嗣因丙○○、甲○○、戊○○、乙○○發覺被詐
    騙，報警處理，始查悉上情。
二、案經甲○○訴由臺北縣政府警察局板橋分局報請臺灣板橋地
    方法院檢察署呈請臺灣高等法院檢察署檢察長令轉臺灣高雄
    地方法院檢察署、丙○○訴由臺中縣警察局清水分局報請臺
    灣臺中地方法院檢察署呈請臺灣高等法院檢察署檢察長令轉
    臺灣高雄地方法院檢察署、戊○○訴由臺北市政府警察局信
    義分局報請臺灣臺北地方法院檢察署呈請臺灣高等法院檢察
    署檢察長令轉臺灣臺中地方法院檢察署呈請臺灣高等法院檢
    察署檢察長再令轉臺灣高雄地方法院檢察署、乙○○訴由新
    竹市警察局第三分局報請臺灣新竹地方法院檢察署呈請臺灣
    高等法院檢察署檢察長令轉臺灣高雄地方法院檢察署偵查起
    訴。
    理  由
一、本件被告丁○○所犯係死刑、無期徒刑、最輕本刑為3 年以
    上有期徒刑以外之罪，其於準備程序中就被訴事實為有罪之
    陳述，經法官告知簡式審判程序之旨，並聽取公訴人及被告
    之意見後，本院依刑事訴訟法第273 條之1 第1 項之規定，
    裁定進行簡式審判程序。又本件之證據調查，依刑事訴訟法
    第273 條之2 規定，不受同法第159 條第1 項、第161 條之
    2 、第161 條之3 、第163 條之1 及第164 條至第170 條規
    定之限制，均合先敘明。
二、上開犯罪事實，業據被告於本院坦承不諱（見本院98年度易
    字第1474號卷第33至35頁），核與如附表二「證據」欄所示
    證人於警詢時證述被詐騙之經過相符，並有如附表二「證據
    」欄內所示之威寶電信行動電話預付卡申請書、行動電話申
    請書、通聯調閱查詢單、網路畫面列印資料、郵政自動櫃員
    機交易明細表、存戶交易明細表、網路ATM 交易明細表、刑
    事案件報案三聯單、受理各類案件紀錄表、受理詐騙帳戶通
    報警示簡便格式表、內政部警政署反詐騙案件紀錄表等在卷
    為憑，足認被告之自白與事實相符，洵堪採信。又公訴意旨
    雖謂被告交付附表一所示2 個行動電話門號SIM 卡之地點均
    在高雄醫學院前云云，惟查，被告於本院供稱：對方在高雄
    醫學院前面找到伊，他說辦1 個行動電話門號可以得到500
    元，伊即去辦理，對方係同1 天帶伊去威寶電信裕誠特約服
    務中心及佩衣商行申辦行動電話門號，伊當天在門市即取得
    SIM 卡，且馬上交給對方等語（見同上本院卷第34至35頁）
    ，故應認被告交付附表一所示行動電話門號SIM 卡之地點為
    附表一所示「交付地點」欄所示門市之地址，而非高雄醫學
    院前。從而，本件事證明確，被告犯行應堪認定，應依法論
    科。
三、按刑法上之幫助犯，係對於犯罪與正犯有共同之認識，而以
    幫助之意思，對於正犯資以助力，而未參與實施犯罪之行為
    者而言（最高法院75年度台上字第1509號、84年度台上字第
    5998號、88年度台上字第1270號判決參照）。查被告將其向
    威寶電信公司所申辦之行動電話門號，提供予姓名年籍不詳
    之成年人供詐欺集團成員用以向被害人詐騙財物，係對他人
    遂行詐欺取財之犯行資以助力之行為。惟被告單純提供行動
    電話門號供人使用之行為，並不等同於向被害人丙○○、甲○○、戊○○、乙○○施以欺罔之詐術行為，且亦無證據證
    明被告有共同詐欺取財之犯意聯絡及行為分擔，自應認被告
    提供行動電話門號予不詳姓名之成年人之行為，僅止於幫助
    詐欺之犯意，而為詐欺取財構成要件以外之行為。故核被告
    所為，係犯刑法第30條第1 項前段、第339 條第1 項之幫助
    詐欺取財罪。被告於98年2 月2 日前後2 次交付如附表一所
    示2 個行動電話門號SIM 卡予詐騙集團成員之行為，係基於
    單一幫助決意所為之各部分行為，在時間上甚為密接，且均
    交付予同一詐欺集團成員，依一般社會健全觀念，難以強行
    分開，在刑法評價上，應視為數個舉動之接續施行，合為包
    括之1 行為予以評價，屬接續犯。被告以1 行為提供如附表
    一所示2 個行動電話門號予不詳姓名之成年人所屬之詐欺集
    團使用，雖該詐欺集團成員分別詐欺被害人丙○○、甲○○
    、戊○○、乙○○，而為多次詐欺行為，然就被告而言，僅
    有1 次犯罪行為，被告1 幫助詐欺取財行為，同時侵害被害
    人丙○○、甲○○、戊○○、乙○○之財產法益，係1 行為
    觸犯數罪名，為想像競合犯，僅論以1 罪。又被告前因妨害
    兵役治罪條例案件，經本院97年度審簡字第485 號判決判處
    有期徒刑3 月確定，甫於97年10月29日執行完畢，有臺灣高
    等法院被告前案紀錄表在卷可憑，其受有期徒刑執行完畢後
    ，於5 年內故意再犯本件有期徒刑以上之罪，為累犯，應依
    刑法第47條第1 項規定，加重其刑。被告係幫助他人犯詐欺
    取財罪，依同法第30條第2 項之規定，按正犯之刑減輕之。
    被告同時有刑之加重及減輕事由，應先加後減之。爰審酌被
    告因失業，居無定所，為貪圖一時小利，以申辦1 個行動電
    話門號獲得500 元之代價，申辦如附表一所示2 個行動電話
    門號交予不法犯罪集團使用，不僅造成執法機關不易查緝犯
    罪行為人，嚴重危害社會治安，助長社會犯罪風氣，更造成
    被害人財產損失，且求償上極為困難，實屬不該，惟念其犯
    後坦承犯行，態度尚稱良好，及其學歷為專科畢業、經濟狀
    況勉持（見警卷第1 頁受詢問人欄）等一切情狀，量處如主
    文所示之刑，並諭知易科罰金之折算標準，以資懲儆。
據上論斷，應依刑事訴訟法第273 條之1 第1 項、第299 條第1
項前段，刑法第339 條第1 項、第55條、第47條第1 項、第30條
、第41條第1 項前段，刑法施行法第1 條之1 ，判決如主文。
本案經檢察官張志杰到庭執行職務。
中    華    民    國    98    年    12    月    31    日
                  刑事第六庭    法  官  曾鈴
以上正本證明與原本無異。
如不服本判決應於收受送達後10日內向本院提出上訴書狀，並應
敘述具體理由；如未敘述上訴理由者，應於上訴期間屆滿後20日
內向本院補提理由書（均須按他造當事人之人數附繕本）「切勿
逕送上級法院」。
中    華    民    國    98    年    12    月    31    日
                                書記官  林慧君
附表一：
┌─┬───┬───────┬──────┬────────┬─────┐
│編│交付者│交付物品      │交付時間    │交付地點        │得款金額  │
│號│      │              │            │                │（新臺幣) │
├─┼───┼───────┼──────┼────────┼─────┤
│1.│丁○○│威寶電信      │98年2 月2日 │高雄市前鎮區佛南│500元     │
│  │      │0000000000號  │            │街106 號3 樓    │          │
│  │      │行動電話預付卡│            │佩衣商行        │          │
│  │      │。            │            │                │          │
├─┼───┼───────┼──────┼────────┼─────┤
│2.│丁○○│威寶電信      │98年2月2日  │高雄市鼓山區裕誠│500元     │
│  │      │0000000000號  │            │路1107號1 樓    │          │
│  │      │行動電話門號  │            │威寶電信高雄裕誠│          │
│  │      │SIM卡。       │            │特約服務中心    │          │
└─┴───┴───────┴──────┴────────┴─────┘
附表二：
┌─┬───┬────┬──────────┬─────┬──────┬──────┬─────────┐
│編│被害人│詐騙時間│詐騙方式            │匯款時間  │匯入帳戶    │詐得金額    │  證      據      │
│號│      │        │                    │          │            │(新臺幣）   │                  │
├─┼───┼────┼──────────┼─────┼──────┼──────┼─────────┤
│1 │丙○○│98年4月 │詐騙集團先於雅虎奇摩│98年4月3日│中華郵政股份│13,100元    │1.證人丙○○於警詢│
│  │      │3日11時 │拍賣網站上，刊登佯稱│12時48 分7│有限公司三重│            │  中之證言。      │
│  │      │56分。  │欲出售CANON EOS 45D │秒。      │郵局        │            │（見中縣清警偵字第│
│  │      │        │型數位相機1 臺之訊息│          │000000000000│            │  0000000000號警卷│
│  │      │        │，並於網路上留下    │          │35013號帳戶 │            │  第7 至10頁）    │
│  │      │        │0000000000號之行動電│          │。          │            │2.威寶電信行動電話│
│  │      │        │話門號供買家聯絡之用│          │ (該帳戶申請│            │  預付卡申請書、通│
│  │      │        │。致被害人丙○○於98│          │人涉犯幫助詐│            │  聯調閱查詢單、網│
│  │      │        │年4 月3 日11時56分許│          │欺案件，由臺│            │  路畫面列印資料、│
│  │      │        │於雅奇摩拍賣網站上，│          │灣臺中地方法│            │  郵政自動櫃員機交│
│  │      │        │見此消息信以為真，陷│          │院檢察署偵辦│            │  易明細表、內政部│
│  │      │        │於錯誤，而下標購買，│          │。)         │            │  警政署反詐騙諮詢│
│  │      │        │並依詐騙集團於網路上│          │            │            │  專線紀錄表、臺中│
│  │      │        │所留之指示，匯款入詐│          │            │            │  縣警察局清水分局│
│  │      │        │騙集團所指定之帳戶。│          │            │            │  安寧派出所受理詐│
│  │      │        │然丙○○於匯款之後，│          │            │            │  騙帳戶通報警示簡│
│  │      │        │並未收到所訂購之貨品│          │            │            │  便格式表、臺中縣│
│  │      │        │。                  │          │            │            │  警察局清水分局安│
│  │      │        │                    │          │            │            │  寧派出所受理各類│
│  │      │        │                    │          │            │            │  案件紀錄表各1 份│
│  │      │        │                    │          │            │            │  。              │
│  │      │        │                    │          │            │            │（見同上警卷第38至│
│  │      │        │                    │          │            │            │  52、24至28頁）  │
├─┼───┼────┼──────────┼─────┼──────┼──────┼─────────┤
│2 │甲○○│98年2 月│先由詐騙集團成員以  │1.98年 2月│板橋市農會  │1、20,000元 │1.證人甲○○於警詢│
│  │      │23日10時│0000000000號電話，撥│  24日15時│000000000000│2、10,000元 │  中之證述。      │
│  │      │。      │打甲○○之行動電話，│  42分。  │8 號帳戶。  │            │（見臺灣板橋地方法│
│  │      │        │向甲○○佯稱其為塗城│2.98年2 月│（該帳戶申請│            │  院98年度偵字第15│
│  │      │        │守望相助隊之隊友「阿│  24日15時│人涉犯幫助詐│            │  061 號影卷第4 至│
│  │      │        │雄」，現急需金錢週轉│  43分。  │欺案件，由臺│            │  5 頁）          │
│  │      │        │，請甲○○匯款80,000│          │灣板橋地方法│            │2.威寶電信行動電話│
│  │      │        │元入指定帳戶，以應急│          │院檢察署偵辦│            │  申請書、通聯調閱│
│  │      │        │用云云。使甲○○陷於│          │。)         │            │  查詢單、臺中縣政│
│  │      │        │錯誤，而匯款30,000元│          │            │            │  府警察局霧峰分局│
│  │      │        │入詐騙集團所指定之帳│          │            │            │  仁化派出所受理各│
│  │      │        │戶。                │          │            │            │  類案件紀錄表、臺│
│  │      │        │                    │          │            │            │  中縣警察局霧峰分│
│  │      │        │                    │          │            │            │  局仁化派出所受理│
│  │      │        │                    │          │            │            │  詐騙帳戶通報警示│
│  │      │        │                    │          │            │            │  簡便格式表、內政│
│  │      │        │                    │          │            │            │  部警政署反詐騙案│
│  │      │        │                    │          │            │            │  件紀錄表、金融機│
│  │      │        │                    │          │            │            │  構聯防機制通報單│
│  │      │        │                    │          │            │            │  、國泰世華商業銀│
│  │      │        │                    │          │            │            │  行匯出匯款回條。│
│  │      │        │                    │          │            │            │（見臺灣高雄地方法│
│  │      │        │                    │          │            │            │  院檢察署98年度偵│
│  │      │        │                    │          │            │            │  緝字第2502號卷第│
│  │      │        │                    │          │            │            │  18至19頁、同上板│
│  │      │        │                    │          │            │            │  橋地檢偵查影卷第│
│  │      │        │                    │          │            │            │  10至11、19至22、│
│  │      │        │                    │          │            │            │  24頁）          │
├─┼───┼────┼──────────┼─────┼──────┼──────┼─────────┤
│3 │戊○○│98年4月5│詐騙集團先於雅虎奇摩│98年4月5日│國泰世華商業│6,500元     │1.證人戊○○於警詢│
│  │（起訴│日14時43│拍賣網站上，刊登佯稱│14時57分40│銀行豐原分行│            │  中之證詞。      │
│  │書誤載│分許。  │欲出售SHARP WX-T91型│秒。      │000000000000│            │（見臺灣臺北地方法│
│  │為王柔│        │行動電話及記憶卡1 組│          │134 號帳戶。│            │院檢察署98年度偵字│
│  │璇）  │        │之訊息，並於網路上留│          │（該帳戶申請│            │第17507 號偵查影卷│
│  │      │        │下0000000000號之行動│          │人涉犯幫助詐│            │第5至6頁）        │
│  │      │        │電話門號供買家聯絡之│          │欺案件，由臺│            │2.通聯調閱查詢單、│
│  │      │        │用。致告訴人戊○○於│          │灣臺中地方法│            │  郵政自動櫃員機交│
│  │      │        │98年4 月5 日14時43分│          │院檢察署偵辦│            │  易明細表、臺北市│
│  │      │        │許於雅奇摩拍賣網站上│          │。)         │            │  政府警察局信義分│
│  │      │        │，見此消息信以為真，│          │            │            │  局吳興街派出所陳│
│  │      │        │陷於錯誤，而下標購買│          │            │            │  報單、臺北市政府│
│  │      │        │，並依詐騙集團於網路│          │            │            │  警察局信義分局吳│
│  │      │        │上所留之指示，匯款入│          │            │            │  興街派出所受理各│
│  │      │        │詐騙集團所指定之帳戶│          │            │            │  類案件紀錄表、臺│
│  │      │        │。然戊○○於匯款之後│          │            │            │  北市政府警察局吳│
│  │      │        │，並未收到所訂購之貨│          │            │            │  興街派出所受理刑│
│  │      │        │品。                │          │            │            │  事案件報案三聯單│
│  │      │        │                    │          │            │            │  。              │
│  │      │        │                    │          │            │            │（見同上偵查影卷第│
│  │      │        │                    │          │            │            │  14、25至31頁）  │
├─┼───┼────┼──────────┼─────┼──────┼──────┼─────────┤
│4 │乙○○│98年4 月│詐騙集團先於雅虎奇摩│98年4月2日│中華郵政三重│5,000元     │1.證人乙○○於警詢│
│  │      │2日     │拍賣網站上，刊登佯稱│          │郵局00000000│            │  中之證詞。      │
│  │      │        │欲出售二手筆記型電腦│          │0000000000號│            │（見臺灣新竹地方法│
│  │      │        │1 臺之訊息，並於網路│          │帳戶        │            │  院檢察署98年度偵│
│  │      │        │上留下000 000000 0號│          │（該帳戶申請│            │  字第6338號偵查影│
│  │      │        │之行動電話門號供買家│          │人涉犯幫助詐│            │  卷第6 至7 頁）  │
│  │      │        │聯絡之用。致告訴人王│          │欺案件，由臺│            │2.臺灣銀行網路ATM │
│  │      │        │俊偉於98年4 月2 日在│          │灣新竹地方法│            │  交易明細表、網路│
│  │      │        │雅奇摩拍賣網站上，見│          │院檢察署偵辦│            │  畫面列印資料、新│
│  │      │        │此消息信以為真，不疑│          │。)         │            │  竹市警察局第二分│
│  │      │        │有他，而下標購買，並│          │            │            │  局東門派出所受理│
│  │      │        │依詐騙集團於網路上所│          │            │            │  詐騙帳戶通報警示│
│  │      │        │留之指示，匯款入詐騙│          │            │            │  簡便格式表、新竹│
│  │      │        │集團所指定之帳戶。然│          │            │            │  市警察局第二分局│
│  │      │        │乙○○於匯款之後，並│          │            │            │  東門派出所受理刑│
│  │      │        │未收到所訂購之貨品。│          │            │            │  事案件報案三聯單│
│  │      │        │                    │          │            │            │  、新竹市警察局第│
│  │      │        │                    │          │            │            │  二分局東門派出所│
│  │      │        │                    │          │            │            │  受理各類案件紀錄│
│  │      │        │                    │          │            │            │  表、中華郵政三重│
│  │      │        │                    │          │            │            │  忠孝路郵局客戶歷│
│  │      │        │                    │          │            │            │  史交易清單、內政│
│  │      │        │                    │          │            │            │  部警政署反詐騙案│
│  │      │        │                    │          │            │            │  件紀錄表。      │
│  │      │        │                    │          │            │            │（見同上偵查影卷第│
│  │      │        │                    │          │            │            │  8至22頁）       │
└─┴───┴────┴──────────┴─────┴──────┴──────┴─────────┘
中華民國刑法第339條（普通詐欺罪）
意圖為自己或第三人不法之所有，以詐術使人將本人或第三人之
物交付者，處5 年以下有期徒刑、拘役或科或併科1 千元以下罰
金。
以前項方法得財產上不法之利益或使第三人得之者，亦同。
前二項之未遂犯罰之。

司法院資訊處製作；財團法人民間司法改革基金會備份。
